【裁判字號】    89,上訴,1382
【裁判日期】    891227
【裁判案由】    殺人未遂
【裁判全文】
臺灣高等法院高雄分院刑事判決                  八十九年度上訴字第一三八二號
    上  訴  人  甲○○
    即  被  告
    選任辯護人  薛西全  律師
                利美利
右上訴人因殺人未遂案件，不服臺灣屏東地方法院八十九年度訴字第四一八號中華民
國八十九年九月二十一日第一審判決（起訴案號：臺灣屏東地方法院檢察署八十九年
度偵字第三六六五號），提起上訴，本院判決如左：
      主  文
上訴駁回。
      事  實
一、甲○○前曾犯有違反麻醉藥品管理條例、妨害公務、竊盜、妨害自由等多次前科
    ，其中最後一次因犯妨害自由罪，經臺灣士林地方法院判處有期徒刑七月，於八
    十七年四月三十日確定，甫於八十八年五月二十日執行完畢。詎甲○○仍不知悔
    改，於八十九年六月一日，因於深夜與友人飲酒時與楊新順發生口角之爭執，竟
    於翌日（即八十九年六月二日）凌晨一時四十分許，駕駛車牌號碼Ｎ九─六四六
    三號自小貨車，附載當時已泥醉而搭乘便車之友人張雄德，同至屏東縣里港鄉○
    ○路五十九之一號楊新順住處欲與楊新順理論。適楊新順之兄乙○○見狀即外出
    在上開楊新順住處屋外與甲○○洽談，並於言談間乙○○要幫甲○○所駕駛之自
    小貨車熄火致二人發生爭執；甲○○明知所駕駛之自小貨車內座位下放置其所有
    之椰子刀一把（刀柄部分長三十公分、刀刃最長部分長二十公分、刀刃扣除彎曲
    部分長十五公分、刀刃轉彎處最長部分長十一．五公分）甚為尖銳、鋒利，如砍
    及人體要害，將有使人致命可能，竟於此時基於殺人之犯意，自車內取出該把椰
    子刀，猛力往乙○○之左胸部砍下，致乙○○左胸上受有一長十五公分、深達六
    公分之刀傷傷口，而乙○○受此刀傷後為免續遭甲○○殺害，乃奮力抓住甲○○
    持刀之右手，惟甲○○則更猛力欲掙脫抽回其右手，致其所持之椰子刀將乙○○
    之左手拇指割傷（其內肌腱、神經、動脈均斷裂）、右拇指蹼創傷長三公分、深
    一公分（原判決漏載此部分）。嗣乙○○受傷後大聲呼救，並叫醒酒醉昏睡在該
    自小貨車內之張雄德起身合力欲搶下甲○○所持椰子刀，甲○○見狀旋即棄刀逃
    逸，乙○○幸經張雄德通知弟弟楊新順前來送往健生醫院救治並住院，而未致死
    亡，嗣後並於現場路邊圍牆尋獲並扣得甲○○所有之該把椰刀。
二、案經乙○○訴由屏東縣警察局里港分局報告臺灣屏東地方法院檢察署檢察官偵查
    起訴。
    理  由
一、訊據上訴人即被告甲○○對於曾與楊新順發生口角之爭執，於八十九年六月二日
    凌晨一時四十分許，駕駛車牌號碼Ｎ九─六四六三號自小貨車，附載當時已泥醉
    而搭乘便車之友人張雄德，同至屏東縣里港鄉○○路五十九之一號楊新順住處，
    致與楊順得產生衝突，發生本件事故之事實固不諱言，惟矢口否認有殺害楊順得
    之意思，被告辯稱：伊當日去那邊是要向乙○○道歉，當時伊開著車子要離開，
    乙○○將伊車子之鑰匙拔掉，並開伊之車門叫伊下車，且將之車門關著，又壓著
    伊，伊即從車窗伸手進去拿椰子刀出來，伊二人就拉扯，致那把椰子刀因拉扯就
    劃過乙○○之左胸，而他的手傷傷痕是在搶伊之刀子時割傷的，伊拿刀是要防衛
    ，僅係要嚇乙○○，不是要殺他，伊並無故意殺害楊順得之意思云云。惟查：
    （一）被告上開殺人未遂犯行，業據告訴人乙○○於警、偵訊、原審法院審理及
          本院調查、審理時指訴綦詳。告訴人楊順得於原審審理時指稱：「那天晚
    上凌晨一點多，被告叫我弟弟名字，我出去問什麼事，我將被告車熄火要
          他講清楚，他（指被告）就拿刀砍我，我就去搶刀子」、「當時我沒有講
          什麼話，我只給他熄火，被告就拿刀出來砍我；我當時只叫他下來談一談
          ，我並沒有打被告」、「當時被告喝醉酒聲音很大，我就將他的車熄火，
          被告拿刀砍我」（見原審卷第十六頁正、反面、第二十六頁）；於本院調
          查時指稱：「當天他（指被告）車子停在我家門口，他走到我家門口樓梯
          ，大聲叫我弟弟名字，我叫他不要那麼大聲，他的車還在發動，我就將他
          車子熄火，．．他就拿出刀子來對我胸口砍下來，我就抓刀子，他就把刀
          子抽開，結果整個虎口都裂開，我當時沒有帶工具」、「他的砍法就是要
          致我於死」（見本院卷第三十一頁、第三十二頁）；且證人蔡慶松（即當
          日對乙○○急診之醫生）於本院調查時亦結證稱：「左胸部是長十五公分
          、深達六公分的刀傷傷口，如果刀刃是彎曲的也可能會造成這樣的傷」、
          「我們確實是依照實際受傷的情形來記載」、「依照照片顯示是傷口下端
          最深，大約比較接近腋下部分，依照拇指的傷勢來看有可能是去抵擋刀子
          造成的，如果是互相在搶刀子不致於造成這樣深的傷口」（見本院八十九
          年十一月七日筆錄）；再參以上開扣案被告行凶所用之椰刀，經本院於八
          十九年十一月二十四日當庭勘驗，刀柄部分長三十公分、刀刃最長部分長
          二十公分、刀刃扣除彎曲部分長十五公分、刀刃轉彎處最長部分長十一．
          五公分，有勘驗筆錄一紙及當庭拍照之照片五幀附卷可憑（見本院八十九
          年十一月二十四日筆錄），告訴人乙○○左胸上之刀傷傷口既長達十五公
          分、深達六公分，顯係遭被告持刀猛力砍擊左胸部所致，要屬事實，被告
          所辯告訴人的手傷傷痕是在搶伊之刀子時割傷的，要難採信。且告訴人楊
          新得更於被告抽刀時險遭割斷左手拇指一節（見偵查卷第十二頁所附照片
          ），益見被告當時用力之猛。故本院認為被告應係在酒後遭告訴人乙○○
          取走車鑰匙致發生爭執後，即取出車內置放之椰子刀猛力砍向告訴人楊新
          得左胸部一刀，俟因告訴人乙○○被砍一刀後欲搶走被告手持之椰子刀時
          ，遭被告猛力欲掙脫抽回右手，致被告手持之椰子刀將告訴人之左手拇指
        割傷，被告雖辯稱：「我要走時告訴人搶走我車子鑰匙並要叫人打我，我
          拿出刀子是要嚇嚇他的，當時因搶刀子而劃到他的，我沒有要殺他之意」
          云云，亦難採信。
    （二）告訴人乙○○當時係徒手並無持任何兇器在手之事實，業據被告於本院調
          查時坦承不諱（見本院八十九年十一月十日筆錄），當時告訴人既僅係徒
          手，未持任何之兇器或工具，則被告當時並未受到緊急之不法侵害，被告
          即無理由抽出置於車上之椰子刀，砍殺告訴人，是被告應無持刀自衛之需
          要與合法理由存在，故被告所辯：係拿刀防衛，因搶刀子而劃到告訴人胸
          部云云，顯與事實不符應堪認定。
    （三）該把椰子刀刀尖甚為尖銳，刀刃口甚為鋒利，有照片五幀附於本院卷內可
          證，再以告訴人左胸胸口之刀傷傷口長達十五公分、深達六公分，應非雙
          方搶刀劃過所致，已足認定。被告既明知該椰刀刃口甚為鋒利、刀尖尖銳
          ，如以該刀猛力砍擊人體要害，將有致命之可能，亦應為被告所得預見；
          被告竟仍持以砍向告訴人左前胸及力道甚猛，已詳如前述，被告顯屬明知
          並有意使告訴人喪失生命之故意而持刀行兇，被告所辯不是要殺告訴人云
          云，即係純屬事後卸責之詞、不足採信。
    （四）此外復有告訴人之驗傷診斷書一紙、現場照片十二幀（附於偵查卷內）與
          扣案被告行凶所用之椰刀一把在卷可資佐證。本件事證明確，被告前開所
          辯要係嗣後卸責之詞，被告殺人未遂犯行洵堪認定。至於證人張雄德於本
          院調查時傳訊到案，惟案發當時其仍在酒醉中，業據其結證明確，亦經被
          告暨告訴人所不否認，顯然該證人並未目睹當時現場之實際情形，是其證
          詞自難為有利或不利於被告之證據，併予敘明。
二、被告已著手於殺人行為之實行，而未致告訴人死亡，為未遂犯，核被告甲○○所
    為，係犯刑法第二百七十一條第二項、第一項之殺人未遂罪，應依刑法第二十六
    條前段之規定，按殺人既遂之刑減輕之。被告甲○○前曾犯有違反麻醉藥品管理
    條例、妨害公務、竊盜、妨害自由等多次前科，其中最後一次因犯妨害自由罪，
    經臺灣士林地方法院判處有期徒刑七月，於八十七年四月三十日確定，甫於八十
    八年五月二十日執行完畢，有臺灣高等法院被告全國前案紀錄表一紙附卷可查，
    其於有期徒刑之執行完畢後，五年以內再犯本案有期徒刑以上之罪，為累犯，應
    依刑法第四十七條之規定加重其刑。被告所應處之刑同時有加重及減輕之原因，
    應依法先加後減之。
三、原審引用刑法刑法第二百七十一條第二項、第一項、第二十六條前段、第四十七
    條、第三十八條第一項第二款之規定，並審酌被告僅因細故竟悍然持刀行兇，犯
    後猶矢口否認犯罪、毫無悔意，且前科累累曾入獄服刑三次，仍不知悔改再犯本
    案等一切情狀，量處有期徒刑六年。並認扣案椰刀一把，為被告所有，且係供犯
    罪所用之物，業據被告供明在卷，併依刑法第三十八條第一項第二款之規定，宣
    告沒收。本院復斟酌被告尚未能與告訴人達成和解，賠償告訴人任何損失（被告
    表明願意賠償十二萬元，而告訴人則要求被告賠償三十二萬元），原判決之認事
    用法並無違誤，量刑亦稱允當。上訴人空言否認犯罪提起上訴，指摘原審判決不
    當，為無理由，應予駁回。
據上論斷，應依刑事訴訟法第三百六十八條，判決如主文。
本案經檢察官張其主到庭執行職務。
中    華    民    國     八十九     年      十二      月      二十七    日
                              臺灣高等法院高雄分院刑事第五庭
                                  審判長法官  吳水木
                                        法官  惠光霞
                                        法官  陳朱貴
右正本證明與原本無異。
如不服本判決，應於判決送達後十日內向本院提出上訴狀，其未述理由者並應於提
出上訴狀後十日內向本院補提理由書（應附繕本)。
                                      書記官  呂素珍
中    華    民    國     八十九     年      十二      月     二十九     日
附錄：本判決論罪科刑法條全文
刑法第二百七十一條：
殺人者，處死刑、無期徒刑或十年以上有期徒刑。
前項之未遂犯罰之。
                                                                        Ｋ


司法院資訊處製作；財團法人民間司法改革基金會備份。
